【裁判字號】    92,交聲,855
【裁判日期】    921031
【裁判案由】    交管條例聲異
【裁判全文】
臺灣板橋地方法院交通事件裁定                    九十二年度交聲字第八五五號
    原處分機關  臺北市交通事件裁決所
    異  議  人  乙○○
    即受處分人
右列受處分人因違反道路交通管理處罰條例案件，對於臺北市交通事件裁決所於民國
九十二年四月十五日以北市裁三字第裁二二－ＡＸＸ０二三七八四號所為之裁決處分
（原舉發案號：臺北市政府警察局九十二年三月四日北市警交大字第ＡＸＸ０二三七
八四號），聲明異議，本院裁定如左：
    主  文
異議駁回。
    理  由
一、原處分意旨略以：異議人即受處分人乙○○於民國九十二年一月十日十九時二十
    五分許，駕駛車號：五Ａ－五二七號營業小客車，沿臺北市○○區○○路西向行
    駛至木新路二段與指南路一段之交岔路口而欲左轉指南路一段時，因轉彎車不讓
    直行車先行，違反道路交通安全規則肇事致人受輕傷，經警掣單舉發違規，乃依
    道路交通管理處罰條例第四十八條第六款及第六十一條第三項之規定，裁處罰鍰
    新臺幣九百元，吊扣駕駛執照三個月，並記違規點數一點。
二、異議意旨略以：伊於右揭時間駕駛上開車輛由臺北市木新橋西向行駛至木新路二
    段與指南路一段之交岔路口時，因審視前方無來車，而以時速十公里速度由木新
    路二段緩慢向左轉向指南路一段，詎斯時適有甲○○騎乘機車以時速五、六十公
    里速度由浮坡狀之對向車道直衝而來，致伊在無法閃避下遭甲○○騎乘機車撞擊
    伊車右前門與後門，並造成伊車遭撞擊處嚴重毀損，本件車禍發生應係機車騎士
    甲○○騎乘機車超速，伊車係在靜止狀態下逕遭機車撞擊，斯時伊駕車確有禮讓
    機車，爰聲明異議，請求撤銷原處分云云。
三、按汽車駕駛人轉彎時，轉彎車不讓直行車先行，或直行車尚未進入交岔路口，而
    轉彎車已達中心處開始轉彎，直行車不讓轉彎車先行者，處二百元以上六百元以
    下罰鍰；又汽車駕駛人，駕駛汽車違反道路交通安全規則，因而肇事致人受傷者
    ，吊扣其駕駛執照三個月至六個月；另汽車駕駛人有上開違規行為，除依原條款
    處罰鍰外，並記違規點數一點。以上道路交通管理處罰條例第四十八條第六款、
    第六十一條第三項及第六十三條第一項第一款分別定有明文。
四、經查，本件異議人即受處分人乙○○於九十二年一月十日十九時二十五分許，駕
    駛車號：五Ａ－五二七號營業小客車，沿臺北市○○區○○路往西行經木新路二
    段與指南路一段之交岔路口而欲左轉指南路一段時，確因伊駕車轉彎時不讓直行
    車先行，違反道路交通安全規則肇事致人受輕傷，經警掣單舉發之違規事實，有
    臺北市政府警察局九十二年三月四日北市警交大字第ＡＸＸ０二三七八四號舉發
    違反道路交通管理事件通知單影本一紙附卷可稽，並有萬芳醫院乙種診斷證明書
    影本一紙在卷可按，復經臺北市政府警察局交通警察大隊查處無誤，有該隊九十
    二年四月八日北市警交大四字第０九二六二二０六四００號函影本一紙、臺北市
    政府警察局交通警察大隊受理交通違規事件調查表影本一紙、臺北市○○○○○
    道路交通事故現場圖影本一紙、臺北市政府警察局交通警察大隊交通事故分析研
    判表影本一份、臺北市政府警察局文山一分局交通分隊交通事故談話紀錄表影本
    二紙及上開單位道路交通事故補充資料表影本一紙等資料在卷足參。次查觀諸本
    件證人即被害人甲○○於本院審理時到庭所證稱：「事發當天我是騎乘ＭＣＳ－
    五０五的重型機車，經過木新路二段、指南路口時，該地前面是一個上坡處，下
    坡後約二、三十公尺才到事發路口，因為是綠燈，當地有二個紅綠燈，紅綠燈的
    距離約五、六十公尺，而且異議人的車子於轉彎時有停下來沒有移動，當時他有
    看到我的車子，車速也不快，所以我就直行，後來異議人就突然左轉，到事發地
    點時，他看到我後又停下來，我煞車不及才撞上，因為天色很晚，所以我有開車
    燈，我車速約四、五十公里，‧‧‧，我當時右膝、右腿有挫傷、擦傷，並到萬
    芳醫院驗傷」等語（參見本院九十二年七月九日訊問筆錄第三、四頁），核與其
    於上開交通事故談話紀錄表指述之情節相符，參以證人即被害人甲○○迄今均未
    對異議人提出過失傷害告訴之情，且其與異議人間並無宿怨，亦無仇隙，當無於
    本件交通聲明異議案件中設詞偽證誣攀異議人之理。復觀諸異議人於前開交通事
    故談話紀錄表陳稱：「‧‧‧當我車駛進交岔路口內時，我見西向東內側車道有
    一部機車車速很快由西向東直行過來（對方機車位置大約在其車道上的機車停等
    區），當我車快通過路口時，我車右側車身就遭西向東直行重機車ＭＣＳ－五○
    五前車頭撞擊而肇事，發生撞擊後我車仍有向南行駛一點點，‧‧‧」等情，堪
    認本件異議人所駕前開車輛尚未行駛至交岔路口中心處時，證人即被害人甲○○
    所騎乘之機車已行至交岔路口，且異議人駕車行經該交岔路口時，既已見機車騎
    士直行而來而在該路口停車，嗣竟又突然左轉，顯有轉彎車未讓直行車先行之違
    反道路交通安全規則情事。又異議人分別於申訴及本院審理時辯稱與肇事地點距
    離約十五至二十公尺處另有一交通號誌，機車騎士應係欲連趕二綠燈，以致超速
    肇事云云，然揆諸異議人庭呈之肇事現場照片以觀，本件事發地點距肇事路口不
    遠處確另有一交通號誌，惟該二交通號誌之距離依路邊停車數量推算，應顯非僅
    有一、二十公尺，此益徵異議人前開所辯，乃係避就卸責之詞，無足憑信。
五、綜上所述，本件車禍之發生應係被害人甲○○騎乘上開重型機車沿臺北市○○路
    東向行駛至木新路二段與指南路一段之交岔路口時，適乙○○駕駛前開營業小客
    車沿木新路西向駛至木新路二段與指南路一段之交岔路口欲左轉指南路一段，惟
    尚未駛至路口中心處，見前方有來車直行而暫停，被害人甲○○即加速直行欲通
    過該路口，詎乙○○復欲先行駕車轉彎通過該路口，未讓直行機車先行，致甲○
    ○所騎乘機車煞車不及，車頭撞擊乙○○所駕車輛右前車門，以致肇事。準此，
    異議人應確有駕駛汽車行經上開交岔路口轉彎時不讓直行車先行之違規情事無訛
    ，本件事證已臻明確，異議人前開違規事實堪以認定。是原處分機關據以援引上
    開規定，對異議人裁處罰鍰新臺幣九百元，吊扣駕駛執照三個月，並記違規點數
    一點，於法並無違誤或不當之處。本件異議為無理由，應予駁回。
據上論斷，應依道路交通案件處理辦法第十九條，裁定如主文。
中      華      民      國    九  十  二    年    十    月  三  十  一  日
                                  臺灣板橋地方法院交通法庭
                                      法    官  高  奕  驤
右正本證明與原本無異。
如不服本裁定，應於裁定送達後五日內向本院提出抗告狀。
                                      書 記 官  廖  舜  宜
中      華      民      國    九  十  二    年    十    月  三  十  一  日


司法院資訊處製作；財團法人民間司法改革基金會備份。
